台灣高等法院交通事件裁定　　　　　　　　　　　　九十三年度交抗字第四九二號
　　抗　告　人
　　即受處分人　　 甲○○
右抗告人因違反交通管理處罰條例案件，不服台灣臺北地方法院中華民國九十三年三
月三十一日裁定（九十二年度交聲字第一四四五號），提起抗告，本院裁定如左：
    主  文
抗告駁回。
    理  由
一、按機器腳踏車駕駛人或附載座人未依規定戴安全帽者，處駕駛人新臺幣（下同）
    五百元罰鍰，道路交通管理處罰條例第三十一條第六項定有明文。次按汽車駕駛
    人，駕駛汽車有違反道路交通管理處罰條例之行為，經交通勤務警察制止時，不
    聽制止或拒絕停車接受稽查而逃逸者，除按各該條規定處罰外，處三千元以上六
    千元以下罰鍰，道路交通管理處罰條例第六十條第一項已有明定；且依同條例第
    六十三條第一項第一款規定：汽車駕駛人違反該條例第六十條第一項情形者，除
    依原條款處罰外，並記違規點數一點。
二、本件抗告人即受處分人甲○○於民國（下同）九十二年十月十七日上午七時三十
    四分，未依規定戴安全帽，而騎乘其所有車牌號碼ＡＱＭ─０七九號機車，沿台
    北市○○街由西往東方向行駛至龍江路右轉，經在該路段執行交通勤務之台北市
    政府警察局交通警察大隊中山分隊警員陳家霖發覺，並揮手示意停車受檢，詎受
    處分人未予理會逕行駕車駛離，而為前揭警員記下車號、車輛顏色，並查詢電腦
    確認無誤後，以受處分人違反道路交通管理處罰條例第三十一條第六項、第六十
    條第一項規定逕行舉發，有台北市政府警察局交通舉發違反道路交通管理事件通
    知單一紙（見原審卷第九頁）。嗣受處分人雖於同月三十日提出申訴，然經原處
    分機關函請舉發單位即台北市政府警察局中山分局調查結果，仍認受處分人確有
    前開違規行為，原處分機關乃於九十二年十一月十七日依道路交通管理處罰條例
    第三十一條第六項、第六十條第一項、第六十三條第一項第一款（裁決書漏載第
    一款）規定，裁處受處分人罰鍰三千五百元，並依記違規點數一點（見原審卷第
    六至八頁及九頁）。
三、受處分人雖坦承於前揭時間，未依規定戴安全帽而騎乘其所有車牌號碼ＡＱＭ─
    ０七九號機車，沿台北市○○街由西往東方向行駛至龍江路右轉之事實，但矢口
    否認有拒絕停車接受稽查而逃逸之行為，辯稱：警員舉手攔阻未在明顯有效的距
    離內，實係事後記下車牌以圖告發獎金，其若有逃逸之意圖，不會讓車速慢到被
    記下車號云云。惟：按交通警員掣單舉發違反道路交通管理處罰條例所列之違規
    事實，本質上為行政處分，係公務員基於職務上權力，依法就特定之具體事件所
    為具有公法上效果之單方行政行為，基於公務員為公法上行為具有公信力之原則
    ，該行政處分當可被推定為真正，其據以依法處分之事實認定亦為真正無誤，本
    此公信原則，乃立法者賦予行政機關制定違反道路交通管理事件統一裁罰基準及
    處理細則，使勤務警員得當機處分，以達其維護交通秩序、安全之行政目的。反
    之，若謂公務員一切行政行為均需預留證據以證其實，則國家行政勢必窒礙難行
    。經查，證人即舉發本案之臺北市政警察局交通警察隊中山分隊警員陳佳霖於九
    十三年三月十九日在原審調查時到庭具結證稱：當天我是專責車禍處理，我開巡
    邏車經過五常街龍江街口，角落有一個攤販在擺攤，所以我下車舉發他任意設攤
    ，舉發過程中我看到有一輛機車從五常街騎過來沒有戴安全帽，我就一直看著他
    ，當時我在開單，他如直行我沒有辦法追到他，但是剛好該車右轉，右轉過來我
    就上前攔查，他也沒有停車就直接走掉，我就記下車號、顏色，回去之後我就核
    對電腦看有無把車號記錯，如果沒有記錯，我就開告發單給他，並且有在告發單
    上敘明理由等語（見原審卷第十七頁）。次查，受處分人亦坦承有於前揭時間，
    未依規定戴安全帽而騎乘車牌號碼ＡＱＭ─０七九號機車，沿台北市○○街由西
    往東方向行駛至龍江路右轉之事實。參以：受處分人於所撰寫之「交通違規案件
    陳述書」中已記載「未以明顯手勢攔停」云云（見原審卷第八頁）；在原審調查
    中復供陳：「他（指警員）舉手但沒有明顯的手勢」等語（見原審卷第十八頁）
    ；顯見受處分人亦不否認警員有以手勢攔停機車，僅係在爭執警員之攔停手勢並
    非明顯；則證人警員陳佳霖於原審調查中所述：受處分人有騎乘機車未戴安全帽
    之違規，渠有上前攔查乙節，自屬可信。受處分所辯：警員係事後記下車牌以圖
    告發獎金云云，顯非實在；所指：員警濫用職權，時有耳聞，新聞媒體報導，眾
    所皆知等語，更屬空言無據。至於，受處分人聲請傳喚稍早在同一違規地點附近
    遭警員陳佳霖舉發「任意設攤」之證人卓金發，訊問「在同地販賣水果已有多久
    ？總共被陳佳霖警員告發幾次？有否避重（以自用小貨車）就輕（告發攤販），
    多次未扣車牌舉發以自用車營業賣水果？」乙節，因核與受處分人是否有本件之
    交通違規行為無關，自無再予傳訊之必要。本件受處分人有前揭違規行為，應可
    認定。
四、原處分機關依道路交通管理處罰條例第三十一條第六項、第六十條第一項、第六
    十三條第一項款規定，處受處分人罰鍰三千五百元，並記違規點數一點，核無不
    當；原法院駁回抗告人之聲明異議，於法亦無不合。
五、抗告意旨仍執前詞，否認有拒絕停受檢而逃逸之違規行為，據以指摘原裁定不當
    ，並無理由，應予駁回。
六、據上論結，應依道路交通案件處理辦法第二十六條，刑事訴訟法第四百十二條，
　　裁定如主文。
中　　　華　　　民　　　國　　九十三　　年　　　七　　　月　　 三十 　　日
                              臺灣高等法院刑事第十二庭
                                  審判長法  官  劉  景  星
                                        法  官  陳  志  洋
                                        法  官  陳  博  志
右正本證明與原本無異。
不得再抗告。
                                        書記官  陳  嘉  文
中　　　華　　　民　　　國　　九十三　　年　　　八　　　月　　　三　　　日
